【裁判字號】    96,重訴,311
【裁判日期】    980223
【裁判案由】    履行協議
【裁判全文】
臺灣士林地方法院民事判決
原      告  甲○○
                      號2樓
被      告  丙○○
                      1號
訴訟代理人  謝宜伶律師
複代理人    王秋芬律師
被      告  丁○○
                      3號
訴訟代理人  陳再賢律師
被      告  乙○○
                      1號
訴訟代理人  陳再賢律師
            戊○○
上列當事人間請求履行協議等事件，本院於民國98年2 月23日言
詞辯論終結，判決如下：
    主  文
被告丙○○應給付原告新臺幣參仟柒佰貳拾捌萬貳仟壹佰壹拾壹
元，及自民國97年7 月26日起至清償日止，按年息百分之五計算
之利息。
被告丁○○應給付原告新臺幣伍仟貳佰玖拾萬元，及自民國97年
7 月26日起至清償日止，按年息百分之五計算之利息。
被告乙○○應給付原告新臺幣參仟捌佰伍拾壹萬肆仟壹佰玖拾貳
元，及自民國97年7 月26日起至清償日止，按年息百分之五計算
之利息。
原告其餘之訴均駁回。
本判決第一項於原告以新臺幣壹仟貳佰伍拾萬元為被告丙○○供
擔保後，得假執行。但被告丙○○如以新臺幣參仟柒佰貳拾捌萬
貳仟壹佰壹拾壹元為原告預供擔保，得免為假執行。
本判決第二項於原告以新臺幣壹仟柒佰柒拾萬元為被告丁○○供
擔保後，得假執行。但被告丁○○如以新臺幣伍仟貳佰玖拾萬元
為原告預供擔保，得免為假執行。
本判決第三項於原告以新臺幣壹仟貳佰玖拾萬元為被告乙○○供
擔保後，得假執行。但被告乙○○如以新臺幣參仟捌佰伍拾壹萬
肆仟壹佰玖拾貳元為原告預供擔保，得免為假執行。
其餘假執行之聲請均駁回。
訴訟費用由被告丙○○負擔百分之二十五、被告丁○○負擔百
分之三十五、被告乙○○負擔百分之二十五，餘由原告負擔。
    事實及理由
一、程序部分：
  一按訴狀送達後，原告不得將原訴變更或追加他訴，但經被告
    同意、請求之基礎事實同一、擴張或減縮應受判決事項之聲
    明、因情事變更而以他項聲明代最初之聲明或不甚礙被告之
    防禦及訴訟之終結者，不在此限。又被告於訴之變更或追加
    無異議，而為本案之言詞辯論者，視為同意變更或追加，民
    事訴訟法第255 條第1 項第1 款、第2 款、第3 款、第4 款
    、第7 款及同條第2 項定有明文。
  二查本件原告起訴時所為訴之聲明第1 項至第3 項原為：「(1)
    被告丙○○應將如起訴書附表一所示之不動產所有權移轉登
    記予原告。(2)被告丁○○應將如起訴書附表二所示之不動產
    所有權移轉登記予原告。(3)被告乙○○應將如起訴書附表三
    所示之不動產所有權移轉登記予原告。」等語。又原告嗣於
    97年7 月25日因被告等人已將系爭不動產分別出賣給訴外人
    白陽泉及夆典科技開發股份有限公司，乃當庭變更訴之聲明
    第1 項至第3 項為：「(1)被告丙○○應給付原告新臺幣（下
    同）39,780,000元及自97年7 月26日起至清償日止，按年息
    百分之五計算之利息。(2)被告丁○○應給付原告50,400,000
    元及自97年7 月26日起至清償日止，按年息百分之五計算之
    利息。(3)被告乙○○應給付原告35,945,000元及自97年7 月
    26日起至清償之日止，按年息百分之五計算之利息。」等語
    ，核此訴之變更係因情事變更而以他項聲明代最初之聲明，
    且其請求之基礎事實同一，應予准許。另原告復於97年10
    月13日復將上述聲明第1 項至第3 項具狀變更為：「被告丙○○應給付原告39,780 ,000 元、被告丁○○應給付原告
    55,265,000元、被告乙○○應給付原告40,945,000元，及均
    自97年4 月1 日起至清償之日止，按年息百分之五計算之利
    息。」等語；嗣其於97年11月27日再次具狀變更此部分之聲
    明為「被告丙○○應給付原告39,780,000元、被告丁○○應
    給付原告52,900,000元、被告乙○○應給付原告40,945,000
    元，及均自97年4 月1 日起至清償之日止，按年息百分之五
    計算之利息。」等語。核此係屬擴張或減縮應受判決事項之
    聲明，且其請求之基礎事實同一，亦無礙於被告之防禦及訴
    訟之終結，故原告所為此部分訴之變更，於法尚無不合，亦
    應准許。
  三次查，本件原告起訴時所為訴之聲明第4 項至第6 項原為：
    「(4)被告丙○○應給付原告1,842,826 元，及自起訴狀繕本
    送達之翌日起至清償之日止，按年息百分之五計算之利息。
    (5)被告丁○○應給付原告1,842,826 元及自起訴狀繕本送達
    之翌日起至清償之日止，按年息百分之五計算之利息。(6)被
    告乙○○應給付原告1,842,826 元及自起訴狀繕本送達之翌
    日起至清償之日止，按年息百分之五計算之利息。」等語。
    惟原告嗣於97年10月13日具狀變更其聲明第4 項及第6 項為
    「被告丁○○、乙○○、丙○○應按其自81年9 月19日至97
    年9 月30日出租學園大樓房屋所收取之租金四分之一給付原
    告。」等語；嗣經本院於97年11月20日裁定命原告應限期補
    正具體載明此部分應受判決事項之聲明，原告之訴訟代理人
    劉貹岩律師業於97年12月23日當庭具狀變更此部分訴之聲明
    為：「被告丙○○、丁○○、乙○○應各給付原告5,908,15
    2 元，及自起訴狀繕本送達之翌日起至清償之日止，按年息
    百分之五計算之利息。」等語。核此部分訴之變更僅係擴張
    應受判決事項之聲明，且其請求之基礎事實同一，況被告對
    於原告所為此部分訴之變更亦無異議，並已為本案之言詞辯
    論，應視為被告等人亦已同意，故原告所為此部分訴之變更
    ，於法亦無不合，應予准許。至原告嗣於98年1 月15日復具
    狀變更此部分之聲明回復為「被告丁○○、乙○○、丙○○
    應按其自81年9 月19日至97年9 月30日出租學園大樓房屋所
    收取之租金四分之一給付原告。」等語，惟被告等人皆已表
    明不同意此部分訴之變更，且原告所為上述訴之變更，既未
    具體載明此部分應受判決事項之金額，致使法院無法確定此
    部分之審判範圍，顯有礙於被告之防禦及訴訟之終結，故本
    院就原告所為此部分訴之變更，自難准許，併此敘明。
二、原告起訴主張略以：
  一緣原告原為如附表一所示土地及建物之所有權人，惟上開不
    動產於民國80年2 月間竟遭非法移轉至被告丙○○、丁○○
    、乙○○等三人名下，其中座落臺北市○○區○○段二小段
    26-1地號之土地，應有部分21000 分之1224移轉至被告丙○○名下、應有部分21000 分之1601移轉至被告丁○○名下、
    應有部分21000 分之1197移轉至被告乙○○名下；座落其上
    之建物即臺北市○○區○○段二小段1269建號、1270建號、
    1271建號、1272建號、1273建號、1274建號、1275建號、12
    76建號、1277建號、1278建號、1279建號、1280建號、1281
    建號、分割前1444建號（嗣分割為1444建號及4372建號，而
    由訴外人翁添取得1444建號之全部產權，被告丙○○、丁○○、乙○○取得4372建號各3 分之1 之應有部分）等建物，
    分別移轉應有部分各18分之1 至被告等三人名下；1443建號
    之建物，分別移轉應有部分各15分之1 至被告等三人名下；
    1441建號之建物，應有部分全部，遭移轉至被告丙○○名下
    ；1439建號、1440建號之建物，應有部分全部，遭移轉至被
    告丁○○名下；1442建號之建物，應有部分全部，遭移轉至
    被告乙○○名下。
  二原告嗣向被告等三人多次追索，兩造於81年9 月18日簽訂協
    議書（以下簡稱系爭協議書），就兩造彼此兄弟間之財產約
    定為：「茲有學園商業大樓、仁愛路二樓、向曾陣買的土地
    等三處土地和房屋內有丁○○、乙○○、丙○○、甲○○名
    義，皆為四人共有各1/ 4，如有出售時各分1/4 ，出租時房
    租各1/4 （任何人皆不能將大樓拿去貸款或出售），學園商
    業大樓甲○○有原有持分之權利無誤。」而系爭協議書業經
    臺灣士林地方法院送請法務部調查局鑑定協議書上被告之簽
    名是否為真正，經該局以93年11月10日士院儀民德93訴183
    字第28520 號鑑定通知書，確認各簽名均書寫順暢自然，並
    無描摹滯澀之跡象、簽名之結構佈局、態勢神韻及書寫習慣
    等筆劃特徵均相同，並歷經臺灣士林地方法院93年度訴字第
    183 號民事判決、臺灣高等法院94年度重上字第508 號民事
    判決、最高法院95年度臺上字第2131號民事裁定，確認上開
    協議書為真正在案。是不論上開房地原如何取得、分配及實
    際應屬何人所有，兩造間就彼此兄弟間之財產已為協定，約
    定以原告及被告為名義所登記之學園商業大樓之土地及其上
    之房屋，皆為四人共有，並各有1/4 之權利，原告並因而享
    有原有持分之權利。又座落於台北市○○區○○段2 小段26
    -1地號土地之建物，即為學園商業大樓，且被告丙○○於鈞
    院審理93年度訴字第44號事件中表示：「（問：門牌號碼為
    台北市○○路○ 段165 巷14弄6 號、6 號之1 至6 號之5 整
    棟建物及其基地（即坐落台北市○○區○○段2 小段26-1地
    號土地）是否即為士檢90年度偵續三字第3 號不起訴書處分
    及本院卷一第36頁協議書影本內所稱『內湖學園商業大樓』
    ？）是。」茲上述房地現登記為被告等人所有，原告本得依
    系爭協議書之法律關係，請求被告等人將系爭土地及建物移
    轉登記予原告。惟被告已於訴訟中學園商業大樓之持分全部
    出售，並已辦妥所有權移轉登記為訴外人所有，而使原告最
    初之聲明業已給付不能，原告自得請求判決如訴之聲明(一)所
    示。
  三原告起訴時係以兩造於81年9 月18日所簽訂之協議書，請求
    被告移轉系爭不動產及給付出租系爭不動產所得之租金，然
    原告於起訴後發現被告丙○○、乙○○二人就系爭不動產業
    於96年12月31日分別將系爭不動產出售予訴外人白陽泉、夆
    典科技開發股份有限公司，並於97年4 月17日完成登記；被
    告丁○○於96年12月31日將系爭不動產出售予訴外人夆典科
    技開發股份有限公司，並於97年5 月20日完成登記，足見被
    告等三人已無法將系爭不動產所有權移轉登記予原告。而查
    被告丙○○就系爭不動產出售之價金為159,120,000 元、被
    告丁○○就系爭不動產出售之價金加計房屋搬遷費，合計為
    211,600,000 元、被告乙○○就系爭不動產出售之價金加計
    搬遷費，合計為163,780,000 元，此有被告等人分別與訴外
    人白陽泉、夆典科技開發股份有限公司所簽訂之房地買賣契
    約書三份可稽，原告爰依上開81年9 月18日所簽訂之協議書
    、及債務不履行之損害賠償，請求被告丙○○給付原告39,7
    80,000元（計算式：159,120,000 ÷4 ＝39,780,000）、被
    告丁○○給付原告52,900,000元（計算式：211,600,000 ÷
    4 ＝52,900,000）、被告乙○○給付原告40,945,000元（計
    算式：163,780,000 ÷4 ＝40,945,000）。至於被告基於賣
    方所負擔之土地增值稅或其他搬遷費用等，則俟被告提出證
    明支出再行扣除。
  四被告等人依系爭協議書之約定，應將出租所得之房租四分之
    一分予原告，而被告等人就系爭建物部分確有出租之事實，
    其中建號1444、4372（即地下室）全部作為出租停車場，對
    外收取租金；一樓全部則設有明湖市場，對外招商設攤、並
    出租予他人開設麵包店、香舖等，收取租金；二樓則出租他
    人供開設彩煥科技公司、巨登文理補習班、巨登課後美國學
    校、奧爾兒童托育中心；二樓則出租他人供開設學園餐廳；
    四樓、五樓則出租與他人供一般住家用；六樓全部則作為出
    租套房出租，此均有照片可資為證，足見系爭建物全部皆對
    外出租，並收取租金。又因自81年9 月19日至97年9 月30日
    止出租學園大樓房屋者係被告，所收取之租金若干？自係被
    告等人才清楚，而所有之租約亦皆在被告三人手上，茲依民
    事訴訟法第342 條第1 項聲明以被告三人「自81年9 月19日
    至97年9 月30日出租學園大樓之租約」為書證，並聲請鈞院
    依同法第343 條以裁定命被告三人提出。本件關於原告房屋
    租金之損害，因系爭房屋（學園大樓中除翁添部分外）分別
    遭被告占有使用，出租他人收取租金，依經驗法則不動產租
    賃應都訂有租賃契約，尤以被告以收取租金為主要經濟來源
    ，且都有保存租約之習慣，此由被告等人在其他案件中，年
    代更早之租約或其他文件都可提出即可證明。而在被告所提
    出之房地買賣契約書中，亦都有各人之「負責搬遷表」可證
    被告直到出售房屋都尚有出租，則請鈞院依民事訴訟法第34
    2 條第1 項，命被告提出所有兩造房屋之租賃契約。如被告
    拒不提出包含兩造之房屋之租賃契約，則原告聲請委由不動
    產估價按占用面積、出租期間估定租金，或另依法計算方式
    如下所示。
  五被告三人應按其自81年9 月19日至97年9 月30日出租學園大
    樓房屋所收取之租金四分之一給付原告，係依土地法第97條
    第1 項、第148 條、土地法施行法第25條、平均地權條例第
    16條之規定，按土地及其建築物申報總價額年息百分之十計
    算。查上開系爭臺北市○○區○○段二小段26-1地號之土地
    ，面積為1,585 平方公尺，以96年申報地價每平方公尺為38
    ,400 元 計算，按上開法條之規定，並以持份比例計算，原
    告及被告每年所可收取之租金至少為4,422,784 元，則原告
    每年應可分得1,105,696 元之租金收益【計算式為：1,585
    ×38,400×（4931/21000＋5359/21000＋4970/21000 ） ×
    0.1 ×1/4 ＝1,105,696 】。則自81年9 月19日至97年9 月
    30日止，合計為17,724,458元【計算式為：1,585 ×38,400
    ×（16＋11/365）＝17,724,458】，然此等金額卻遭被告三
    人朋分，被告依約自應各給付原告5,908,152 元 (計算式為
    ：17,72 4,458 ÷3 ＝5,908,152)。
  六按依民事訴訟法第400 條第1 項規定，確定之終局判決就經
    裁判之訴訟標的，有既判力之規定，本件因另案鈞院93年度
    訴字第183 號、台灣高等法院94年度重上字第508 號、最高
    法院95台上2131號判決書及裁定書，該案之訴訟標的即原告
    依與本件相同之兩造簽署系爭協議書上之權利，及衍生之損
    害賠償請求權，既經三審判決確定，依法鈞院已不得作反於
    既判力之認定。且最高法院於判決末段更敘明：「又系爭協
    議書係兩造就彼此兄弟間之財產為協定，其內容既係雙方協
    議之結果，自與各該財產原如何取得、分配及實際應屬何人
    所有無關；原審就上訴人（即本件被告三人）所辯各該財產
    原如何取得、分配等情，未予斟酌，亦無違背法令可言…」
    。是上揭最高法院於判決末段之敘明，即認定兩造所簽之系
    爭協議書，係兩造就彼此兄弟間之財產為協定，其內容既係
    雙方協議之結果，自與各該財產原如何取得、分配及實際應
    屬何人所有無關。則法院逕依系爭協議書而為認定，不再深
    究各該財產如何取得分配，亦屬合法。亦即業已敘明：「學
    園商業大樓、仁愛路二樓、向曾陣買的土地等三處土地和房
    屋」，在兩造簽署系爭協議書後，即應依該協議書所載，含
    被告三人之份，原告皆有四分之一之權利，而「與各該財產
    原如何取得、分配及實際應屬何人所有無關」，即兩造已因
    系爭協議書而有新財產協定，而毋需再詳究各該財產如何取
    得分配及實際應屬何人。此外，觀諸上開鈞院93年度訴字第
    183 號民事判決、臺灣高等法院94年度重上字第508 號民事
    判決，均認原告依兩造間協議書之契約請求被告給付出售協
    議書中所載「向曾陣買的土地」價款之1/4 ，為有理由，則
    本件原告亦依兩造間協議書之契約，請求被告給付出售協議
    書中所載「學園商業大樓」價款之1/4 ，以及自兩造簽署協
    議書之81年9 月18日之翌日起，被告出租「學園商業大樓」
    之租金之1/4 ，自亦為有理由，蓋依民事訴訟法第400 條第
    1 項規定，被告之主張不得與前案歧異，且法院之判決亦不
    得與前案之既判力違背。
  七對被告之抗辯所為陳述：
    (一)被告辯稱系爭協議書，其真偽經法務部調查局與中央警察
      大學教授陳虎生、一統徵信股份有限公司科學鑑定中心之
      鑑定結果有所出入，而請求再行鑑定云云，惟查：
      1.系爭協議書之真偽於鈞院93年度訴字第183 號民事事件
        審理時，雙方即就該協議書之真偽有所爭執，審理法官
        為求慎重，並經徵得雙方當事人之同意後，送往法務部
        調查局進行筆跡鑑定，為求鑑定之正確性，除提供系爭
        協議書原本外，復提供兩造當事人之印鑑登記申請書原
        本三份、承諾書原本一份、土地房屋買賣契約書原本一
        份、丁○○、乙○○、丙○○當庭書寫字跡原本三份、
        及丁○○、乙○○、丙○○三人簽名之臺灣士林地方法
        院檢察署86年度偵字第11652 號偵查卷原本三份、89年
        度偵字第4454號偵查卷原本一份、84年度偵字第4062號
        第一、二卷宗、85年度偵字第6564號、85年度偵續字第
        111 號、91年度偵字第11795 號偵查卷宗原本各一份，
        蒐集之筆跡可謂嚴密，涵蓋範圍除93年之簽名外，並及
        於近於系爭協議書之書寫時間，採用之鑑定資料亦皆為
        原本，而後始完成鑑定，其鑑定結果為被告丁○○、乙○○、丙○○等三人之筆跡與系爭協議書上筆跡簽名之
        筆劃特徵相同。再經臺灣高等法院94年度重上字第508
        號民事判決、最高法院95年度臺上字第2131號民事裁定
        ，確認系爭協議書為真正無誤。
      2.反觀被告所提出之鑑定報告，並非具有公信力之鑑定機
        構，而僅為陳虎生及徵信公司，其可信度已不無可疑。
        況查陳虎生先生所為之鑑定僅惟其個人之鑑定，並非法
        院委託其進行鑑定，其個人是否具有鑑定筆跡之學養亦
        不無疑問；而一統徵信股份有限公司科學鑑定中心更是
        一徵信公司，徵信業者為收取委託者之費用，自會迎合
        委託者之意見而做成所謂之鑑定報告。再細觀陳虎生、
        一統徵信股份有限公司科學鑑定中心之筆跡鑑定報告，
        其鑑定之基礎資料並無系爭協議書之原本，而眾所皆知
        關於筆跡之鑑定需有待鑑定筆跡之原本為本，再佐以其
        他之簽名筆跡原本，方足以判斷待鑑定筆跡之簽名是否
        為真正，而一統徵信股份有限公司於進行鑑定之時，並
        無系爭協議書之原本，焉能為筆跡是否真正之判斷？是
        不論其鑑定結果為何，均不足以採信。
      3.被告雖辯稱原告有偽造文書之犯行，因此推論系爭協議
        書亦屬偽造云云，然被告所提出之臺灣士林地方法院檢
        察署95年度偵字第1370號起訴書及鈞院95年度訴字第79
        1 號刑事判決，其起訴內容及判決內容皆是指偽造翁祿
        壽之簽名及蓋用印章，並無涉及偽造被告等三人簽名之
        行為，姑不論該刑事判決並未確定，尚不足以確認原告
        是否有偽造翁祿壽簽名之行為，臺灣士林地方法院檢察
        署於95年度偵字第1370號起訴書於第三頁起亦認定原告
        就系爭協議書中被告之簽名並無偽造之行為，足見被告
        辯稱系爭協議書上之簽名係原告所偽造並不實在。
    (二)又被告等辯稱原告偽造系爭協議書，茲反駁如下：查84年
      間，原告為本件系爭大樓事在臺灣士林地方法院檢察署向
      被告等三人提出刑事偽造文書告訴時，該案 (84年偵字第
      4062號）於84年8 月18日偵查庭時由檢察官提示本件協議
      書，並隔離訊問被告等三人，被告三人皆明確供認其等三
      人親筆與原告簽名立下本件協議書在案。嗣原告以本件協
      議書向被告等三人提出履行協議訴訟（鈞院93年度訴字第
      183 號），被告等三人違背良心一再否認協議書是其等所
      簽立的，該案法官在為求公正並徵求兩造雙方之同意下，
      命被告等三人各簽名20次，再收集其等相關單位之簽名，
      審慎函請調查局鑑定，經調查局完成鑑定後，鑑定通知書
      上清楚表示丁○○、丙○○、乙○○簽名之筆劃特徵相同
      ，即為證實本件協議書為其三人所親筆簽名，該案並經三
      審判決確定。被告等三人於該案一再否認其等於臺灣士林
      地方法院檢察署 (84年偵字第4062號）親口供認協議書為
      親筆簽立之事實存在，並以私人統一徵信社人員用自備書
      類鑑定之鑑定書，要求推翻有公信力之國家機關調查局之
      鑑定，並無理由。
    (三)被告雖辯稱系爭不動產並未出租與他人使用而收取租金，
      惟查：
      1.被告丙○○於96年11月30日與白陽泉所簽訂之房地買賣
        契約書第3 條第5 項載：「第四期款：房地買賣總價款
        25％，即三千九百七十八萬元整。於賣方（賣方負責遷
        讓之房屋，詳如不動產清冊及負責搬遷表- 丙○○）及
        其他共有人均使房屋內住戶及使用人完成搬遷且賣方點
        交房地時，以臺銀支票支付之。」
      2.被告乙○○於96年12月20日與夆典科技開發股份有限公
        司所簽訂之房地買賣契約書第3 條第2 項第2 款載：「
        搬遷價差款：買方支付予賣方之房屋搬遷價差款，計新
        臺幣貳仟萬元整（賣方負責遷讓之房屋詳如不動產清冊
        及負責搬遷表- 乙○○）。買方同意於賣方負責搬遷表
        - 乙○○完成搬遷且其他共有人均完成點交房地時一次
        支付。（1275、1276、1277建號建物，（下稱建物二樓
        ），由乙○○及丙○○兩人共同負責搬遷）。」
      3.被告丁○○於96年12月7 日與夆典科技開發股份有限公
        司所簽訂之房地買賣契約書第3 條第5 項載：「搬遷價
        產款：買方支付予賣方之房屋搬遷價差款，共計一千萬
        元整（賣方負責遷讓之房屋，詳如不動產清冊及負責搬
        遷表- 丁○○）。買方同意於賣方及其他共有人均使房
        屋內住戶及使用人完成搬遷且賣方點交房地時一次支付
        。」是由上述三份房地買賣契約書均約定被告等三人負
        有將系爭不動產內之住戶及使用人完成搬遷遷讓之義務
        ，並各得領取搬遷費至少一千萬元，以及系爭房屋之使
        用現況照片，足證被告等三人就系爭房屋確有出租於他
        人並收取租金之事實。
    (四)再次反駁本件被告三人於另案一案一主張，公然一再胡亂
      抗辯，一再故意誤導案情，再舉例供參如下：
      1.原告於84年在鈞院檢察署向被告三人提出本件系爭大樓
        偽造文書等刑事告訴（84年偵字第4062號）時，在第二
        次偵查庭時疑由被告丙○○請來律師交代三名被告統一
        說法，本件兩造兄弟及先父身份證、印鑑章、房地所有
        權狀、銀行存款等皆由先父一人保管，後於另案臺北地
        方法院93年重訴字第1403號案等多件另案，本件被告丁○○、乙○○二人皆據實供出事實，於60年間即由本件
        被告丙○○一人負責保管管理上述先父及本件兩造兄弟
        所有權狀文件等，此仍是案件關鍵重要事證，本件被告
        三人於該案多年五次再審，一再公然顛倒事實，一案一
        主張，此日後必追究之其一例。
      2.被告丙○○於先父去世後召集五兄弟共商先父後事及遺
        產和家族事業時，於會議中丙○○一再辯稱伊沒有私自
        偷拿先父私人帳薄等，但於另案臺北地方法院93年重訴
        字第1403號案中，被告丙○○且提出先父私人帳薄中三
        頁作證，此事被原告揭穿後，被告丙○○於94年7 月15
        日在該案民事答辯（三）狀中，被告丙○○代理人謝宜
        伶律師遞狀宣稱是丙○○於打掃先父辦公室無意中撿到
        ，後由原告遞狀再揭穿其謊言，而謝宜伶律師再於鈞院
        94年重訴字第70號案，於94年10月4 日民事陳報狀再遞
        狀謊稱是丙○○會同本件兩造等五兄弟打開先父保險箱
        取出，此事關係重大，一件事其等且一再公然說謊，一
        案一主張，其誠信已無。
      3.再查被告等在鈞院檢察署84年偵字第4062號案中，再謊
        稱伊等有匯款入原告之帳戶，每人匯款數佰萬及一千多
        萬元向原告購買該案系爭大樓，當原告向銀行調出原告
        帳戶，從開戶至81年間原告銀行存款簿（全部由被告丙○○一人保管包括印章），被告所辯向原告購買系爭大
        樓之款數千萬元，經被告等匯入後，立即由被告丙○○
        親筆領取一空，剩原有數萬元。原告於93年在鈞院向被
        告丙○○提出侵佔返還不當得利訴訟（93年重訴字第44
        號）時，被告丙○○及其代理人律師且改口稱原告銀行
        帳戶是家族公款，試問購買私人房地產匯款支付存入公
        款帳戶，算買賣嗎？本件系爭大樓被告三人前辯稱有付
        款向原告購買是假買賣謊言。
  八綜上，原告本於系爭協議書之法律關係，爰為起訴聲明如下
    ：(一)被告丙○○應給付原告39,780,000元、被告丁○○應給
    付原告52,900,000元、被告乙○○應給付原告40,945,000元
    ，及均自97年4 月1 日起至清償之日止，按年息百分之五計
    算之利息。(二)被告丙○○、丁○○、乙○○應各給付原告
    5,908,15 2元，及自起訴狀繕本送達之翌日起至清償之日止
    ，按年息百分之五計算之利息(三)前二項聲明，原告願供擔保
    請准宣告假執行。(四)訴訟費用由被告負擔。
三、被告答辯聲明如下：
  一被告丙○○辯稱：
    (一)系爭協議書並非真正：
      1.原告起訴主張兩造於81年9 月18日簽訂協議書，訴請被
        告丙○○依協議書內容將如起訴書附表一所示之不動產
        所有權移轉登記予原告。惟查原告提出之81年9 月18日
        協議書並非真正，無形式上證據力：
        (1)被告丙○○並未與原告及共同被告丁○○、乙○○達
          成系爭協議書內容之協議。關於系爭協議書，於原告
          前對被告提出告訴之刑事偽造文書等案件中，經檢察
          官提示，但為被告等人所否認，經檢察官詳查審認：
          「雖告訴人提出81年9 月18日訂定協議書…，但經命
          告訴人甲○○提出原本出示被告丙○○兄弟三人，皆
          認為內容與初始協議不符，且稱因告訴人當時要求取
          往影印，事後卻未歸還原本，致渠等均未持有協議書
          原本。況系爭房地既經移轉，告訴人亦已收受如前所
          述之移轉對價，則在無返還對價之約定之前，衡於常
          理，被告丙○○兄弟三人應無單方允諾告訴人甲○○
          （即告訴人）仍保有右揭已移出不動產權利之可能，
          況告訴人既知其名下房地已移轉至被告丙○○等三人
          名下，果有協議歸還亦應係載明被告等再將房地移轉
          為告訴人名下，豈有僅重申房屋仍係最初兄弟四人共
          有之狀態，而未規範如何解決之理。」等情，載明不
          起訴處分書可按（見被證1 號不起訴處分書第4 頁正
          面最後1 行至反面第7 行、被證2 號不起訴處分書第
          11頁第9 行至最後1 行、被證3 號裁定書第16頁倒數
          第4 行至第17頁第4 行），足見該協議書並非真正。
        (2)又查原告本人對於系爭協議書之作成經過，在臺灣士
          林地方法院檢察署86年偵續一字第9 號刑事案件86年
          8 月26日偵查中供明：「（問：原本？）在我這。」
          、「（問：只有一張？）是只寫一張，他們是在影本
          上簽名。」等語（參見當日訊問筆錄第3 頁正面倒數
          第6 行至第2 行，即被證4 號）。嗣於同案86年11月
          5 日偵查中供明：「（問：這是何情況下寫下協議書
          ？）…當初內容均一樣，都是我寫一份，他們4 人簽
          名，他們各寫一份也是其餘4 人簽名，當初是因為沒
          有複寫紙，又是在我家寫，所以才由我寫出內容及只
          寫一份他們簽名。」等語（參見當日訊問筆錄第3頁
          正面第5 至倒數第2 行，即被證5 號），但本件原告
          提出之系爭協議書為原本而非上列原告所稱在影本上
          簽名，且非製作4 份，顯見系爭協議書殊非真正。
        (3)經查原告所呈系爭協議書原本雖經法務部調查局依另
          案法院囑託，鑑定結果認簽名之筆劃特徵相同，惟查
          該鑑定有諸多瑕疵，謹分述如下：
          關於鑑定「丙○○」簽名部分：系爭協議書中「丙○○」簽名中第一字「翁」下方之「羽」中左、右
            「刁」中二點運筆較有角度，與被告丙○○本人簽
            名就該部分運筆較圓滑明顯不同。第二字「明」左
            方之「日」中上面之「口」較下面之「口」為小，
            與被告丙○○本人簽名就該部分之上面之「口」較
            大，截然不同。第三字「輝」字左邊「光」部分運
            筆顯屬遲鈍、不自然，且右下角「車」字之最後一
            橫較被告丙○○本人簽名就該部分為短，亦有所不
            同。又系爭協議書中「丙○○」簽名與被告丙○○
            本人簽名之書寫習慣與特徵有所不同，已如前述，
            調查局未加詳究，且所為鑑定均僅概括謂「結構佈
            局、態勢神韻及書寫習慣（如：起筆、收筆、筆序
            、筆力、筆速）等筆劃特徵均相同」，而未詳加說
            明上開簽名中何字之何部分如何比對判斷其筆劃特
            徵相同之具體理由，依最高法院85年臺上字第3072
            號判決要旨，所為鑑定具有重大瑕疵。
          上開法務部調查局鑑定書鑑定比對之採樣文書簽名
            時間（86年至93年間）與系爭協議書所載簽署日期
            81年9 月18日相距約4 、5 年以上至12年，已與法
            務部調查局93年9 月29日調科貳字第09300383210
            號函囑託法院說明二謂：「…如需鑑定，請補送下
            列資料過局，俾利鑑析：(一)乙○○、丁○○、丙○○三人於民國80年間（以民國81年者為最佳）平日
            所書之直式簽名字樣原本多件。…」所認鑑析所需
            簽名字樣簽署日期為民國80年間（以民國81年者為
            佳）不符，足以影響鑑定結果之正確性；該鑑定書
            又未詳加說明上開簽名中何字之何部分如何比對判
            斷獲致其筆劃特徵相同之具體理由，依最高法院85
            年臺上字第3072號判決，所為鑑定具有重大瑕疵。
          經細究該局檢附之「鑑定分析表」，關於被告丙○○部分，其作為比對鑑析之「乙三」簽名有29件（
            見被證7-1 號），所指「甲三」被告丙○○之簽名
            筆劃特徵有7 處（以箭頭表示），但經統計該「乙
            三」29件簽名中，最多只有9 件，最少只有1 件具
            有所指特徵，甚至有8 件簽名無所指特徵，詳如前
            呈被證7-2 號之標示，均未達半數以上，統計整理
            如前呈被證7-3 號，不具有特徵性，顯見其比對所
            指7 處筆劃特徵作成鑑定結果，確屬可議。該局對
            共同被告乙○○、丁○○之部分，亦均以未達半數
            以上不具特徵性之筆劃特徵比對（見被證7-2、7-3
            號），顯見其鑑定確具重大瑕疵，不足採信。
        (4)被告丙○○另提供前述調查局所指81年前後之簽名文
          件轉請專家陳虎生教授鑑定，按陳虎生教授具有鑑識
          科之專業學歷，曾擔任警察大學、國家安全局、憲兵
          學校、警察專科學校文書鑑定課程教授，並有25年以
          上實際從事文書鑑定經驗等，其鑑定結果認本案協議
          書上被告丙○○之簽名字跡具有偽造字跡特性的字跡
          ，且與被告丙○○本人之簽名書寫特徵型有9 處不相
          符，陳虎生教授鑑定結果，認原告提出之系爭協議書
          上丙○○之簽名與被告丙○○本人之簽名書寫特徵型
          有9 處不相符，詳如鑑定報告，足徵法務部調查局所
          為鑑定書確有重大瑕疵，不足採信，原告提出之協議
          書上被告丙○○之簽名並非真正，乃屬偽造，無可採
          信，協議書顯非真正。
        (5)再按原告有刑事犯罪前科，於前揭刑事告訴案件中，
          曾提出偽造之共同被告丁○○「保證書」，主張臺北
          市○○路○ 段63號房地為共同被告丁○○之小舅子向
          原告借款，而由丁○○為其小舅子等擔任保證人而以
          該筆不動產作為抵償擔保，屆時其小舅子仍無法清償
          債務，共同被告丁○○遂履行保證書約定過戶不動產
          於原告抵償等情，幸經檢察官詳查，並傳訊證人陳昭
          勝、周政宗、丁○○等人，均否認有上開情事（參見
          被證1 號不起訴處分書第4 頁反面第8 行至倒數第3
          行；被證2 號不起訴處分書第8 頁至第9 頁三(三)項；
          被證3 號裁定書第19頁倒數第1 行至第20頁五(五)項）
          ，且核與前揭處分書所引經辦上開房地移轉之代書劉
          育真等所為證言及相關付款資料不符，審認該保證之
          說非屬事實。另據原告於臺灣臺北地方法院93年度家
          訴字第1 號分割共有物等事件中，提出偽造先父仁愛
          路二樓房屋之「房屋贈與契約書」，主張仁愛路二樓
          房屋非先父遺產，幸未經法院所採信（參見被證10號
          判決書），原告偽造該房屋贈與契約書並經檢察官提
          起公訴，臺灣高等法院已於97年8 月26日以96年度上
          訴字第3002號判決原告甲○○行使偽造私文書罪，足
          以生損害於公眾及他人，處有期徒刑拾月，減為有期
          徒刑伍月，凡此種種，顯示原告多次提出偽造之文書
          作為證據。原告提出作為證據之系爭協議書之內容與
          事實不符，該協議書並非真正，並據共同被告丁○○
          、乙○○提出告訴，經臺灣士林地方法院檢察署檢察
          官認與原告上開已經起訴判決之偽造文書案具有修正
          前刑法之連續犯關係，屬裁判上一罪，移請最高法院
          併案審理，有共同被告丁○○、乙○○97年11月20日
          提出之補證狀附臺灣士林地方法院檢察署97年11月13
          日函及檢察官併案意旨書可稽。
      2.原告提出之系爭協議書所載內容與事實不符，欠缺實質
        證據力，有下列事證可稽：
        (1)原告提出之系爭協議書所載三處土地，均非兩造4 兄
          弟共有，自不可能如原告所述，作成上開協議，顯見
          原告所呈系爭協議書內容並非可信，依前揭最高法院
          26年上字第585 號、22年上字第2536號及48年臺上字
          第837 號判例要旨，並無實質證據力。
        (2)又查系爭協議書上所載「仁愛路二樓」之房地，於68
          年7 月27日即登記為先父翁祿壽所有，先父81年3 月
          6 日去世後，依法由繼承人即兩造乙○○、丁○○、
          丙○○、甲○○及兩造大哥翁添、姊妹翁寶秀、翁寶
          釧七人繼承，有臺灣臺北地方法院93年度家訴字第1
          號判決、建物登記謄本及地政事務所異動索引可稽，
          原告所呈系爭協議書內容謂：「內有丁○○、乙○○
          、丙○○、甲○○名義」，核與事實不符，欠缺實質
          證據力。
        (3)至於系爭協議書所載「學園商業大樓」、「向曾陣買
          的土地」乃兩造先父生前主導分配登記歸屬被告等人
          所有之不動產，於該協議書所載日期即81年9 月18日
          ，並無原告甲○○名義之登記，系爭協議書內容謂：
          「內有丁○○、乙○○、丙○○、甲○○名義，皆為
          4 人共有1/4 」云云，核與所有權登記情形不符，揆
          諸上揭最高法院判例，系爭協議書顯無實質上之證據
          力。
        (4)又系爭協議書內容係以登記兩造4 人名義之房地為前
          提，記載4 人分配共有之比例為1/4 ，因系爭房地實
          際上並非登記為丁○○、乙○○、丙○○、甲○○4
          人名義，顯不符合所載分配比例之條件，原告主張依
          上開協議書比例分配，顯無理由。
      3.系爭內湖學園商業大樓基地，即坐落臺北市○○區○○
        段2 小段26-1地號土地，乃兩造先父翁祿壽生前出資購
        買登記為兩造大哥翁添所有，並經先父翁祿壽斥資興建
        樓房，分配登記在兩造等5 子名下，但仍由父親翁祿壽
        掌控、保管全部所有權狀，五兄弟之印鑑章及申請之印
        鑑證明書數份均交付並授權父親使用，詎原告甲○○於
        79年間逕向臺北市中山地政事務所謊報遺失登記在其名
        下之臺北市○○路○ 段165 巷14弄6 號4 樓之6 等四戶
        房屋（建號1439至1442號）及其基地所有權狀而申請補
        發新權狀，並提供擔保設定抵押權，向臺北區中小企業
        銀行貸款使用，嗣因其所借款項未依約繳息，經銀行函
        催，父親及被告等家人始知悉上情，乃在父親翁祿壽主
        導下，經兩造同意交換買賣而辦理系爭房地所有權移轉
        登記至被告等名下之手續，原告起訴狀謂：「原告上開
        不動產於80年2 月間，竟遭非法移轉至被告等三人名下
        」云云，顯與事實不符，不足採信：
        (1)原告所指本件學園商業大樓房地之移轉，前經原告甲○○於84年提出刑事告訴，指控為被告丙○○、乙○○、丁○○及承辦代書劉育真共同偽造文書，歷經臺
          灣士林地方法院檢察署長達8 年多之偵查，均處分不
          起訴，嗣經臺灣高等法院檢察署檢察長於92年9 月1
          日駁回再議確定，原告復於92年聲請交付審判，再經
          臺灣士林地方法院於92年10月20日以92年度聲判字第
          73號刑事裁定駁回，分別有被證1 、2 號之不起訴處
          分及被證3 號之刑事裁定可稽。
        (2)按兩造先父翁祿壽於81年3 月6 日去世，其於生前為
          管理、支配包括以兩造之五兄弟名義購置之財產，自
          己一手掌管五子之印鑑、印鑑證明、權狀、存款簿及
          自用保險箱鑰匙等；又先父出資購買房地之登記，悉
          由先父主導、自行決定分配房地之歸屬，五兄弟之銀
          行存款簿亦由先父保管調度運用，並無原告所指被告
          以偽造文書方式辦理系爭不動產移轉之情事，屢經被
          告於上開刑事偵查案件陳明在案，並經證人即胞姐翁
          寶秀、大哥翁添及叔父翁強等人在上開偵查卷供證明
          確，分別經各該不起訴處分書及駁回交付審判之裁定
          審認在案。
        (3)關於系爭房地買賣及辦理過戶手續之經過，除經刑事
          偵查案件查明如上外，並經承辦代書劉育真於94年9
          月20日在臺灣臺北地方法院94年度訴字第3383號被告
          丙○○另案訴請原告甲○○辦理深坑土地所有權移轉
          登記事件證稱：「（被告【按指丙○○，下同】訴訟
          代理人問證人劉育真：何時受託辦理系爭土地移轉登
          記《提示原證1 》？）從79年開始，大約是79年年中
          左右是翁祿壽老先生委託我辦理將登記在丁○○名下
          的仁愛路的房子過戶給甲○○，再將原登記在甲○○
          名下的學園大樓過戶給三個兄弟（不含大哥翁添），
          將系爭土地過戶給四個兄弟，我就跟翁老先生說要備
          齊移轉所需要的資料，他說他會叫他兒子丙○○將資
          料交給我，那時候辦理老先生都還在。」、「（被告
          訴訟代理人問證人劉育真：本件不能辦理移轉登記的
          原因？）印象中有三個案子，我大概從80年開始辦理
          內湖學園大樓辦理之後，再辦仁愛路給甲○○，最後
          辦理系爭土地，我印象中資料都有，後來調謄本，才
          發現權狀又補發，所以我就沒有辦法辦理。」、「向
          來翁家的土地都是翁老先生在辦理的，我認為翁老先
          生跟他們兄弟之間達成協議，所以我主觀上認為被告
          有同意由翁老先生辦理。就像丁○○將仁愛路的土地
          過戶給被告，丁○○也沒有出面。」、「（原告【按
          指甲○○，下同】訴訟代理人問證人劉育真：相關契
          約書是如何寫的？）代書事務所幫忙寫登記公契。」
          、「（原告訴訟代理人問證人劉育真：買賣雙方印章
          是何人蓋的？）翁老先生交代丙○○拿過來，我幫他
          們蓋的。」等語（參見被證13號），且系爭房地交換
          、買賣價款均經被告等付清，又因買賣雙方為兄弟，
          並依當時遺產及贈與稅法第5 條第6 款但書之規定，
          提出支付價款之確實證明，申報贈與稅，經財政部臺
          北市國稅局審查屬實，於80年1 月19日以（80）財北
          國稅審貳字地01537 號函免課贈與稅，亦有財政部臺
          北市國稅局函可稽，足徵移轉均依法辦理，並無原告
          所稱非法移轉情事。
        (4)上述父親翁祿壽在原告甲○○同意及概括授權下所為
          之處理，確為原告甲○○所同意，故當時由原告甲○○親自交付辦理上開內湖學園商業大樓持分房地所有
          權移轉登記所需之房地所有權狀（被證15號，按上開
          權狀乃原告甲○○於78年謊報遺失另行補發），並由
          原告甲○○親自收取500 萬元臺支支票，該臺支支票
          業經原告甲○○提示付款領得款項（被證16號）；且
          原告甲○○依上開所有權移轉登記手續所取得之仁愛
          路4 段63號建物已於82年8 月4 日贈與移轉登記與原
          告甲○○之子翁偉峰、翁偉盛，有建物登記謄本可稽
          ，在在足徵父親主導上開處理，為原告甲○○所同意
          ，原告對自身取得之房地認屬有效並加以處分而否認
          本件學園商業大樓房地交換買賣移轉之效力，起訴謂
          遭非法移轉至被告等三人名下云云，自不足採。
        (5)另據原告甲○○於94年11月23日臺灣臺北地方法院94
          年度訴字第3383號被告丙○○另案訴請原告甲○○辦
          理深坑土地所有權移轉登記事件審理中自認：「翁老
          先生在世所作財產處分我們承認。」、「父親生前說
          的，我們當然承認。」等語（分別參見被證18號），
          益徵父親翁祿壽在甲○○同意及概括授權下所為系爭
          不動產移轉，既經原告甲○○同意，自屬合法有效，
          並非原告起訴狀所稱遭非法移轉至被告等三人名下。
        (6)兩造五兄弟均在先父上開主導分配下分得財產，業由
          五兄弟於先父過世後，會同打開先父保險箱，取出先
          父保管之所有權狀交由相關登記名義人收執，當時被
          告丙○○曾就取出文件按登記名義人整理如前呈被證
          19號文件，茲就該文件所載房地按五兄弟名義分別整
          理（被證20號），可知兩造五兄弟均有先父分配之不
          動產及定期存款，並有下列事證可稽，顯無原告所稱
          其名下不動產遭非法移轉情事：
          原告甲○○於另案即臺灣高等法院92年度家上易字
            第43號分割共有物事件93年3 月12日準備程序，自
            認：「丙○○把保管相關的文件（父親已分好我們
            兄弟的財產）交給我們兄弟」等語（參見被證21號
            ），雖然所稱相關文件由被告丙○○保管部分與前
            揭刑事偵查案件之供詞及經檢察官調查屬實處分不
            起訴之相關事證有所出入，但已足證明兩造五兄弟
            名下的不動產悉屬父親生前所分配，換言之，系爭
            被告丙○○名下之不動產係先父生前分配歸屬被告
            丙○○所有，並無原告所指遭非法移轉之情形。
          原告甲○○於另案即臺灣臺北地方法院94年度訴字
            第3383號土地所有權移轉登記事件95年12月20日言
            詞辯論，自認：「（法官問：登記在5 位兄弟下財
            產的原由？）…登記何人名下，就是何人的財產。
            」等語（參見被證22號），益徵兩造五兄弟名下的
            不動產悉屬父親生前所分配，換言之，系爭被告丙○○名下之不動產係先父生前分配歸屬被告丙○○
            所有，並非原告所稱遭非法移轉至被告等名下。
          共同被告丁○○於93年9 月16日在另案乙○○訴請
            被告丙○○賠償之臺灣士林地方法院92年度重訴字
            第108 號損害賠償事件證稱：「（法官問：你父親
            登記在你名下的財產，你有無分五分之一給被告？
            ）我父親在世時，如果可以個別登記的，就個別登
            記在我們兄弟個人名下，不是每一個人都有5 分之
            1 」等語（參見被證23號），顯見系爭登記在被告
            丙○○名下之不動產，係先父生前分配歸屬被告丙○○個人所有，並非原告所稱遭非法移轉至被告名
            下。
          兩造大哥翁添於93年10月26日在前揭臺灣士林地方
            法院92年度重訴字第108 號損害賠償事件亦到庭證
            稱：「（法官問：(一)丙○○名下有系爭土地之事是
            否知道？(二)【提示湖簡卷第9 頁】這些地是否是你
            爸爸要給丙○○的？…(四)這些土地是誰出資買的？
            …(八)你爸爸登記在你們兄弟名下財產，有無說他去
            世後要平均分配？）答：(一)我知道，這些地是丙○○的。這是爸爸在世時，為了分配財產登記在各兄
            弟名下，如果是單獨要給他的，就登記在那個人名
            下，如果是共有的，就有登記持分。(二)這些地是我
            爸爸要給丙○○的。這是被告個人的財產。…(四)這
            些土地是我爸爸單獨出資買的。…(八)財產都是由我
            爸爸分配給各個兄弟，我爸爸沒有說將來要平均分
            配。」等語（參見被證24號），在在足徵兩造先父
            生前分配登記在被告丙○○名下之系爭不動產係先
            父生前主導分配歸屬被告丙○○之不動產，並非原
            告所稱遭非法移轉至被告等三人名下。
          另共同被告翁添、翁寶秀於94年6 月24日臺灣士林
            地方法院94年度重訴字第70號所有權移轉登記事件
            均稱：「父親的財產每個人都有分到，原告要求拿
            被告的財產出來分，為什麼不拿自己的財產出來分
            。父親在生前就已經把財產分好了…」等語（參見
            被證25號），在在足徵系爭不動產所有權係兩造先
            父生前主導分配歸屬被告丙○○所有，並非原告起
            訴所稱遭非法移轉至被告名下。
          又另案於臺灣士林地方法院94年度重訴字第265 號
            原告甲○○訴請乙○○、丁○○、丙○○塗銷所有
            權登記事件，亦參酌上開刑事卷附資料，認定先父
            翁祿壽預為財產分配，有該案判決書可稽，足徵系
            爭被告丙○○名下之不動產係先父生前分配歸屬被
            告丙○○所有，並非以非法移轉方式取得。
    (二)系爭不動產協議書若為真正，原告訴請被告丙○○給付39
      ,780,000元及租金5,908,152元亦無理由：
      1.被告丙○○雖於96年11月30日將系爭不動產之應有部分
        出賣給白陽泉，買賣價金為159,120,000 元，並於97年
        4 月17日辦妥所有權移轉登記。但因共有人翁添尚未依
        買賣契約第5 條之約定於買方交付第一期款後3 個月內
        搬遷，買方可依該契約第9 條第6 項請求被告按逾期日
        數每日賠償1 萬元。另依該契約第6 條有關系爭房地應
        繳之地價稅、房屋稅、土地增值稅及其他一切稅費均由
        賣方即被告負擔。原告未扣除上開被告負擔之稅費及逾
        期賠償等，逕行按買賣金額計算訴請被告給付39,780,0
        00元，顯無理由。
      2.另原告主張被告應依系爭協議書將系爭學園商業大樓出
        租與福慧地政士事務所等使用所收取之房租四分之一分
        予原告云云，但該協議書並非真正已如前述，且上開大
        樓出租並非被告等共同出租按三分之一收取租金。至於
        買賣契約書附件一之不動產清冊及負責搬遷表，乃因系
        爭房地大部分為公同共有，為釐清各筆不動產應由共有
        人中之何人負責搬遷而製作，無法證明有原告所指被告
        將系爭房屋出租他人收取租金之情事。原告就被告丙○○未收取之租金，自行按97年度土地申報地價推算過去
        16年多之租金訴請被告丙○○給付5,908,152 元，亦無
        理由。
    (三)綜上所陳，原告之訴顯無理由，並聲明：(1)原告之訴及假
      執行之聲請均駁回。(2)訴訟費用由原告負擔。(3)如受不利
      之判決，請准提供擔保免為假執行。
  二被告丁○○、乙○○則辯稱：
    (一)查系爭坐落臺北市○○區○○段2 小段26-1地號土地係先
      父翁祿壽生前出資所購。嗣後雖用翁添、丁○○、乙○○
      、丙○○、甲○○等五子為起造人興建「學園商業大樓」
      ，惟仍保有變更分配及處分系爭房地之最後決定權，故於
      79年1 月4 日發現原告未徵求其同意，擅自將「學園商業
      大樓」房地供擔保，向臺北區中小企業銀行貸款900 萬元
      無法償還，恐被法院拍賣，就在其主導下命被告等籌款替
      原告償還臺北區中小企業銀行1,080 萬元之抵押貸款，另
      囑被告丁○○匯款19,559,860元、乙○○匯款3,927,640
      元、丙○○匯款4,037,317 與原告，交換原告在「學園商
      業大樓」之原有持分，足徵一切合法，業經承辦代書劉育
      真在87年度偵續字第131 號、87年度偵續二字第5 號刑事
      案件證明無訛。因此被告等不可能於81年9 月18日再與原
      告訂立協議，無條件承認其權利，厥理甚明。
    (二)原告提出之81年9 月18日簽署之協議書係偽造的，雖該協
      議書上被告等人簽名，經法務部調查局鑑定結果認為被告
      等簽名之筆劃特徵相同，但非謂筆跡吻合，可見此項認定
      僅為鑑定人憑主觀之觀點，並無科學依據，自難遽採為不
      利於被告之認定。又該協議內容違反經驗法則與論理法則
      ，加以兩造係同胞兄弟，基於遺傳關係筆劃特徵會不會相
      同，亦有質疑。再從原告昔日偽造模式均稱自己撰寫，故
      被告等懷疑系爭協議書上「翁明文」、「乙○○」、「丙○○」亦為原告自己書寫。另從協議內容研判，顯然不合
      情理。蓋被告等取得「學園商業大樓」原告之原有持分是
      有對價的，已如前述，原告不歸還對價豈有承認其原有權
      利之理由。而關於仁愛路房屋為遺產，依法屬於全體繼承
      人翁添、丁○○、乙○○、丙○○、翁寶秀、翁寶釧等七
      人之公同共有財產，被告等無權作主與其單獨協議，厥理
      甚明。又坐落臺北市○○區○○段4 小段86地號土地，係
      先父翁祿壽向曾陣買受後分給被告等三人，固屬事實，惟
      當時原告亦分得基隆市○○路11號（即基隆市○○區○○
      段1161地號）土地，並未失公平，原告無理由要求出售該
      地時給予所得價金四分之一，厥理甚明。何況該協議書後
      來經中央警察大學教授陳虎生鑑定結果，發現「丙○○」
      簽名書寫特徵型與送鑑資料有9 處不相符，故認定是偽造
      的，請求鈞院再囑託其他機關進行鑑定。
    (三)原告提出之系爭協議書如為真正，則原告已獲系爭房地四
      分之一權利保障，無理由於90年再告被告等偽造文書，厥
      理甚明。而原告控訴被告等偽造文書等刑事案件，業經臺
      灣士林地方法院檢察署檢察官以90年度偵三字第3 號為不
      起訴處分後，原告不服聲請再議，亦經臺灣高等法院檢察
      署檢察長於92年9 月1 日以上聲議字第3680號處分書駁回
      再議，原告又在92年9 月30日委任律師為代理人聲請交付
      審判，亦遭聲請駁回確定在案，其理由在不起訴處分書分
      析敘述綦詳，洵堪援用。基上而論，被告等取得「學園商
      業大樓」原告原有持分，既然付對價合法取得，在原告未
      歸還對價前，基於公平原則，豈有訂協議承認其原有權利
      之理由。可見該協議書是檢察官不起訴處分後，原告為了
      奪取財產而偽造出來的，要無證據力可言，當不足採。系
      爭協議書係屬一面倒之契約，關於被告代償原告向台北區
      中小企業銀行1,080 萬之抵押貸款本息，及先父翁祿壽主
      導下另匯款補償其損失等關鍵性問題則避而不談，違反經
      驗法則與論理法則，應屬原告獨自偽造。
    (四)系爭81年9 月18日簽署之協議書，被告等以發現新事證足
      認原告有偽造文書嫌疑再行告訴，經臺灣士林地方法院檢
      察署以97年度偵字第13676 號偵查結果，認原告甲○○所
      為係犯刑法第216 條、第210 條之行使偽造私文書，惟因
      與95年度偵字第1370號偽造文書案件具有修正前刑法之連
      續犯關係，屬於裁判上一罪，而移送最高法院依法併予審
      理在案。足徵原告提出之系爭協議書係屬偽造的，要無證
      據力可言，自難採為本案判決之基礎。
    (五)又依據民事訴訟法第277 條規定，被告等主張系爭房屋未
      出租為消極事實，而原告主張有出租收取租金為積極事實
      ，依舉證責任分配原則，原告對出租之積極事實，有提出
      證據以實其說之義務，徒托空言，不足採信。
    (六)查坐落臺北市○○區○○段2 小段26-1地號土地暨地上建
      物，並未出租。因系爭建物老舊無人承租，支付維修費用
      發生困難，故共有人始有出售之商議。至於買賣契約書所
      附不動產清冊所謂負責搬遷人之分配，是指出賣人應負責
      搬遷範圍之約定而言，因此房地買賣契約書所載「搬遷價
      差款」是指搬清時買受人應付之款項。而系爭學園商業大
      樓出售時，被告乙○○繳納之土地增值稅、地價稅金額合
      計為9,726,639元，所付仲介費用為96萬元。
    (七)綜上，爰為答辯聲明如下：(1)原告之訴及假執行之聲請均
      駁回。(2)訴訟費用由原告負擔。(3)如受不利之判決，請准
      提供擔保免為假執行。
四、兩造不爭執之事項：
  一被告丙○○已於96年11月30日將如附表二所示系爭不動產之
    應有部分出賣給訴外人白陽泉，並於97年4 月17日辦妥所有
    權移轉登記。
  二被告丁○○已於96年12月7 日將如附表三所示系爭不動產之
    應有部分出賣給訴外人夆典科技開發股份有限公司，並於97
    年5 月20日辦妥所有權移轉登記。
  三被告乙○○已於96年12月20日將如附表四所示系爭不動產之
    應有部分出賣給訴外人夆典科技開發股份有限公司，並於97
    年4 月17日辦妥所有權移轉登記。
五、兩造爭執之事項：
  一系爭協議書是否為真正，亦即兩造於81年9 月18日有無簽立
    系爭協議書？
  二系爭協議書倘屬真正，被告等人既已於上揭時間將系爭不動
    產分別出賣給第三人，且辦妥所有權移轉登記，並已收取買
    賣價金，則被告等人依系爭協議書應給付原告之金額為何？
  三被告丁○○、乙○○、丙○○等人自81年9 月19日起至97年
    9 月30日止，有無將上述學園商業大樓出租他人並收取租金
    ？若有，租賃期間及其租金數額為何？
六、本院得心證之理由：
  一系爭協議書是否為真正？
    (一)原告起訴主張兩造於民國81年9 月18日共同簽訂系爭協議
      書，就兩造共有之不動產約定為：「茲有學園商業大樓、
      仁愛路二樓、向曾陣買的土地等三處土地和房屋，內有丁○○、乙○○、丙○○、甲○○名義，皆為四人共有各
      1/4 ，如有出售時各分1/ 4，出租時房租各1/4 （任何人
      皆不能將大樓拿去貸款或出售）。學園商業大樓甲○○有
      原有持分之權利無誤。」等語。嗣被告等人分別將系爭不
      動產即學園商業大樓之應有部分出售，並已辦妥所有權移
      轉登記等情，業據提出協議書、系爭不動產之土地登記簿
      、建築改良物登記簿、土地登記謄本、建物登記謄本、房
      地買賣契約書等件為證。惟被告等人則矢口否認系爭協議
      書之真正，並以上揭情詞置辯，故本件首應審究者為系爭
      產協議書是否為真正？茲分述如下：
    (二)按私文書應由舉證人證其真正。又私文書經本人或其代理
      人簽名、蓋章或按指印或有法院或公證人之認證者，推定
      為真正。民事訴訟法第357 條前段、第358 條第1 項分別
      定有明文。次按民事訴訟法第358 條關於私文書經本人或
      其代理人簽名、畫押、蓋章或按指印者，推定為真正之規
      定，須其簽名、畫押、蓋章或按指印係本人或其代理人為
      之，在當事人間已無爭執或經舉證人證明者，始得適用，
      如他造當事人有爭執者，則舉證人應負證其真正之責。最
      高法院28年上字第10號、47年臺上字第1784號判例意旨可
      供參照。查本件被告等人既已否認系爭協議書之真正，自
      應由原告對於系爭協議書之真正乙事負舉證責任。
    (三)本件原告前於92年7 月28日向本院具狀起訴請求被告等人
      履行協議，亦即本於系爭協議書之約定，請求被告等人給
      付其等出賣系爭協議書上所載「向曾陣買的土地」即臺北
      市○○區○○段4 小段第86號土地之賣出價金1/4 ，業經
      本院以93年度訴字第183 號請求履行協議事件受理在案，
      並於94年8 月15日判決原告勝訴，且於該案判決理由載明
      系爭協議書經法務部調查局鑑定結果，已認定系爭協議書
      上被告三人之簽名應屬真正等情無誤，被告等人雖不服該
      案判決而提起上訴，亦經臺灣高等法院以94年度重上字第
      508 號判決駁回上訴，嗣被告等人仍不服該案判決而向最
      高法院提起上訴，業經最高法院於95年9 月22日以95年度
      臺上字第2131號裁定駁回上訴確定在案，此有上開案件之
      民事判決書在卷可佐，並經本院依職權調閱上述民事卷宗
      查核無誤，堪信為真正。
    (四)原告前於上揭請求履行協議事件（以下簡稱前案）第一審
      審理時，因被告等人對於原告提出系爭協議書之真正有所
      爭執，原告已具狀聲請將系爭協議書送請鑑定（見前案第
      一審即本院93年度訴字第183 號卷宗(一)第81至82頁、第10
      9 至110 頁、第117 至120 頁）。而本院前案第一審乃檢
      附包括臺灣士林地方法院檢察署86年度偵字第11652 號被
      告簽名之偵查筆錄正本案卷三宗、89年度偵字第4454號被
      告簽名之偵查筆錄正本案卷一宗、被告之印鑑申請書、82
      年10月13日被告丙○○承諾書、84年1 月20日被告丁○○
      、丙○○買賣契約書、臺灣士林地方法院檢察署84年度偵
      字第4062號卷一、85年度偵字第6564號、84年度偵字第40
      62號卷二、85年度偵續字第111 號、91年度偵字第11795
      號偵查卷原本案卷五宗及被告等三人當庭各書寫20次之簽
      名等資料，囑託法務部調查局鑑定原告所提出之81年9 月
      18日協議書上被告乙○○、丁○○、丙○○之簽名是否為
      真正，並請考慮其是否有利用真跡描擬之可能（見本院93
      年度訴字第183 號卷宗(一)第145 頁）。本院於前案第一審
      審理時就供核對之文書上之簽名筆跡，除偵查筆錄上之簽
      名，係於檢察官前當庭所為簽名之公文書外，其餘之筆跡
      均已當庭提示被告等人辨認查明其為真正（見本院93 年
      度訴字第183 號卷宗(一)第95、133 頁）。
    (五)又經法務部調查局就本院前案（即93年度訴字第183 號）
      所檢送之上述送鑑資料先予分類，並以歸納比對、特徵比
      對等鑑定方法進行簽名筆跡鑑定，鑑定結果認定系爭協議
      書上被告三人之簽名為真正。茲分述其鑑定過程及結果如
      下：「
      1.送鑑資料及分類：
        (1)協議書原本乙紙；其上之『丁○○』、『乙○○』、
          『丙○○』簽名字跡依序編為甲一、甲二、甲三類鑑
          定資料。
        (2)印鑑登記申請書原本三紙、承諾書原本乙紙、土地房
          屋買賣契約書原本乙份、庭寫字跡原本三紙；其上之
          『丁○○』、『乙○○』、『丙○○』簽名字跡依序
          編為乙一、乙二、乙三類鑑定資料。
        (3)臺灣士林地方法院檢察署86年偵字第11652 號偵查卷
          宗原本三份、89年偵字第4454號偵查卷宗原本乙份、
          臺灣士林地方法院檢察署84年偵字第4062號第一、二
          卷宗、85年偵字第6564號、85年偵續字第111 號、91
          年偵字第11795 號等偵查卷宗原本各乙份；其上貼有
          紅標籤處之『丁○○』、『乙○○』、『丙○○』簽
          名字跡依序亦編為乙一、乙二、乙三類鑑定資料。
      2.鑑定結果：
        (1)甲一類簽名與乙一類簽名之筆劃特徵相同。
        (2)甲二類簽名與乙二類簽名之筆劃特徵相同。
        (3)甲三類簽名與乙三類簽名之筆劃特徵相同。」等語。
        亦即鑑定結果認定系爭協議書上被告三人之簽名為真正
        ，至為明確。
    (六)查法務部調查局就本院前案（即93年度訴字第183 號）所
      檢送鑑定資料，予以分類，採用歸納比對、特徵比對之鑑
      定方法，就簽名之結構佈局、態勢神韻及書寫習慣等筆劃
      特徵，逐一分析比對結果。發現甲一類簽名與乙一類簽名
      之結構佈局、態勢神韻及書寫習慣（如起筆、收筆、連筆
      、筆序、筆力、筆速）等筆劃特徵均相同。甲二類簽名與
      乙二類簽名之結構佈局、態勢神韻及書寫習慣（如起筆、
      收筆、連筆、筆序、筆力、筆速）等筆劃特徵均相同。甲
      三類簽名與乙三類簽名之結構佈局、態勢神韻及書寫習慣
      （如起筆、收筆、連筆、筆序、筆力、筆速）等筆劃特徵
      均相同。且以「白光放大檢視」及「低角度側光放大檢視
      」比對，發現待鑑簽名經放大檢視，各簽名均書寫順暢自
      然，並無描摹滯澀之跡象，此有法務部調查局93年12月3
      日調科貳字第09300456300 號鑑定通知書、鑑定分析表在
      可稽（見本院93年度訴字第183 號卷宗(一)第147 至151 頁
      ）。是法務部調查局以歸納、比對，並以「白光放大檢視
      」、「低角度側光放大檢視」比對等之科學鑑定方法，鑑
      定結果認定系爭協議書上被告之簽名為真正，且無描摹滯
      澀之偽造跡象，自堪採信。被告等人仍執陳詞否認系爭協
      議書上渠等簽名之真正，尚無足取。
    (七)再查，被告等人於84年度偵字第4062號偽造文書案件於84
      年8 月18日偵查時，經檢察官提示系爭協議書（即「證十
      五協議書」）時，被告等人均自認簽名為真正等語在卷，
      有上述84年8 月18日偵查筆錄在卷可稽，由此益徵系爭協
      議書上被告等人之簽名為真正，是原告主張系爭協議書為
      真正乙節，堪予採信。
    (八)被告等人雖另辯稱上開法務部調查局之鑑定結果有諸多瑕
      疵而不足採信，並提出訴外人陳虎生之筆跡鑑定報告書為
      佐，以證明系爭協議書上被告丙○○之簽名並非真正云云
      。惟查：
    1.依據訴外人陳虎生出具之筆跡鑑定報告書雖略稱：
      (1)相關筆劃位置的特徵：
        特徵編號處，編號甲的「翁」字中，將下半部的「羽
        」字第一晝橫豎鉤的豎晝的方向，晝一延長線，則吾人
        可以看到「翁」字上半部的「公」字之第二晝捺晝的起
        筆位置，及第三、四、五晝所構成的「ㄙ」字部分，均
        在前所晝的延長線的右方，且距離此延長線的距離還算
        是蠻遠的。編號乙、丙、丁、戊、己、庚字跡在特徵編
        號處，將下半部的「羽，字第一晝橫豎鉤的豎畫畫一
        延長線，可以看到「翁」宇上半部的「公」字之第二晝
        捺晝的起筆位置，或與該延長線相交或在該延長線的右
        方一點點距離的位置，而第三四五晝所構成的「ㄙ」字
        部分均與前所晝的延長線的相交。編號甲字跡與編號乙
        、丙、丁、戊、己、庚字跡，在此特徵的比較上結果不
        同。
      (2)筆劃斜度的特徵：
        特徵編號處，編號甲的「翁」字跡中，上半部「公」
        字的第三、四、五晝所構成的「ㄙ」，字的橫晝部份的
        斜度，係往右下方向。編號乙、丙、丁、戊、己、庚的
        「翁」字跡中，上半部「公」字的第三、四、五晝所構
        成的「ㄙ」字的橫晝部份的斜度，係往右上方向的。編
        號甲字跡與編號乙、丙、丁、戊、己、庚字跡在此特徵
        的比較上結果不同。
      (3)直筆運筆的特徵：
        特徵編號處，編號甲的「翁」字下半部「羽」字的第
        四筆劃橫豎鉤的豎晝部分，從底部豎晝的方向作一延長
        線，可看出豎晝的上半部係突出此延長線的右方一點點
        。此現象說明編號甲的豎晝的運筆係呈直線的。編號乙
        、丙、丁、戊、己、庚的「翁」字下半部「羽」字的第
        四筆劃橫豎鉤的豎晝部分，從底部豎晝的方向作一延長
        線，可明確看出豎晝的上半部係遠突出此延長線的右方
        。此現象說明編號甲的豎晝的運筆係呈曲線的，亦即此
        直線的運筆係往左方突出的。編號甲字跡與編號乙、丙
        、丁、戊、己、庚字跡在此特徵的比較上結果不同。
      (4)間隔的特徵：
        特徵編號處，編號甲的「明」字左半部「日」字的第
        一晝豎晝與第二晝橫折豎晝之間沒有斷筆後再起筆的書
        寫特徵。亦即第一晝與第二晝之間係以連筆的方式書寫
        。編號乙、丙、丁、戊、己、庚字跡在特徵編號處「
        明」字左半部「日」字的第一晝豎晝與第二晝橫折豎晝
        之間非常明確的顯示係斷筆後再起筆的書寫特徵。亦即
        第一晝與第二晝之間沒有連筆的情形而是以斷筆後再重
        新起筆的方式書寫。編號甲字跡與編號乙、丙、丁、戊
        、己、庚字跡在此特徵的比較上結果不同。
      (5)筆劃運筆斜度的特徵：
        特徵編號處，編號甲的「翁」字下半部「羽」字第五
        劃點捺晝與第六晝上挑在書寫時係以連筆書寫，編號甲
        的連筆筆晝方向係往右下。編號乙、丙、丁、戊、己、
        庚的「翁」字下半部「羽」字第五劃點捺晝與第六晝上
        挑在書寫時亦係以連筆書寫，但編號乙至庚的連筆筆晝
        方向係往平行或往右上方的方向。編號甲字跡與編號乙
        、丙、丁、戊、己、庚字跡在此特徵的比較上結果不同
        。
      (6)筆劃所構成面積大小的特徵：
        特徵編號處，編號甲的「輝」字的左半部「光」字部
        首的前三晝所構成的兩個類似反三角形的面積，其大小
        為左三角形小而右三角形大。編號乙、丙、丁、戊、己
        、庚的字跡在此特徵編號處，「輝」字的左半部「光
        」字部首的前三晝所構成的兩個類似反三角形的面積，
        其大小為左三角形大而右三角形小。與編號甲完全相反
        。編號甲字跡與編號乙、丙、丁、戊、己、庚字跡在此
        特徵的比較上結果不同。
      (7)連筆筆劃結尾的特徵：
        特徵編號處，編號甲的「輝」字左半部的「光」字的
        最後一筆劃係往上挑，但書寫到一半的位置即以鈍筆收
        筆。其與右半部的第一筆劃沒有任何連筆的現象。編號
        乙、丙、丁、戊、己、庚的字跡在此特徵編號處，「
        輝」字左半部的「光」字的最後一筆劃係往右上方上挑
        並與其右半邊的部首的第一筆劃相連，或是沒有相連，
        但收尾處呈現牽絲的逐漸變細的情形。編號甲字跡與編
        號乙、丙、丁、戊、己、庚字跡在此特徵的比較上結果
        不同。
      (8)二筆劃夾角頂部形狀的特徵：
        特徵編號處，編號甲的「輝」字右半部的「軍」字最
        後橫晝與前一晝的連筆所構成的夾角頂部呈現弧形狀。
        編號乙、丙、丁、戌、己、庚的字跡在此特徵編號處
        ，「輝」字右半部的「軍」字最後橫晝與前一晝的連筆
        所構成的夾角頂鄰呈現尖錐狀。編號甲字跡與編號乙、
        丙、丁、戊、己、庚字跡在此特徵的比較上結果不同。
      (9)連筆筆劃所構成外型的特徵：
        特徵編號處，編號甲的「輝」字右半部的「軍」字的
        最後橫晝與最後豎晝間的連筆所構成的結構外型係呈現
        圓弧狀。編號乙、丙、丁、戊、己、庚的字跡在此特徵
        編號處，「輝」字右半部的「軍」字的最後橫晝與最
        後豎晝間的連筆所構成的結構外型係呈現三角形狀。編
        號甲字跡與編號乙、丙、丁、戊、己、庚字跡在此特徵
        的比較上結果不同。
      (10)結論：經由初步鑑定及精密鑑定的結果得知編號甲字跡
        與編號乙、丙、丁、戊、己、庚字跡有9 組的書寫特徵
        型是不同的。
      鑑定結果：送鑑資料(一)即81年9 月18日協議書上所書寫
        「丙○○」簽名字跡，與後述送鑑資料(二)即國際木球總
        會賀詞、送鑑資料(三)即我們的奮鬥文件、送鑑資料(四)即
        81年8 月25日房屋租賃契約書、送鑑資料(五)即82年1 月
        2 日房屋租賃契約書、送鑑資料(六)即80年11月20日房屋
        租賃契約、送鑑資料(七)即內湖學園合約書上「丙○○」
        簽名書寫特徵有9 處不相符，故非同一人所書等語。
    2.但查，上述陳虎生出具之鑑定報告書係以國際木球總會賀
      詞、我們的奮鬥、房屋租賃契約書、內湖學園合約書等鑑
      定資料上之「丙○○」簽名為據，惟上述文件非必然須由
      丙○○本人親自簽名，鑑定人並未證明上開資料上被告丙○○之簽名，是否即為其本人之簽名。又上揭陳虎生出具
      筆跡鑑定報告之送鑑資料(一)之「81年9 月18日協議書」，
      鑑定人陳虎生並未要求被告提出系爭協議書之原本，惟關
      於筆跡鑑定原則上須有待鑑定筆跡之原本為基礎，再佐以
      其他之簽名筆跡原本，方足以判斷待鑑筆跡之簽名是否為
      真正，則鑑定人陳虎生進行筆跡鑑時既無系爭協議書之原
      本，則其僅以「81年9 月18日協議書」上丙○○簽名之影
      本，作為鑑定比對之資料，已難期鑑定結果之正確。再者
      ，所謂鑑定，係以相同之資料，以相同之科學方法，反覆
      試驗或比對，得出相同或相異之結果而言。若其前提之供
      為鑑定資料不同，則其鑑定結果，自不足以供為證明或推
      翻另一鑑定結果是否正確。本件陳虎生君係以國際木球總
      會賀詞、我們的奮鬥、房屋租賃契約、內湖學園合約等鑑
      定資料上之簽名作為鑑定資料；與法務部調查局係以包括
      台灣士林地方法院檢察署86年度偵字第11652 號被告簽名
      之偵查筆錄三宗、89年度偵字第4454號被告簽名之偵查筆
      錄一宗、被告之印鑑申請書、82年10月13日丙○○承諾書
      、84年1 月20日被告丁○○、丙○○買賣契約書、上揭檢
      察署84年度偵字第4062號卷一、85年度偵字第6564號、84
      年度偵字第42號卷二85年度偵續111 號、91年度偵字第
      1179 5號偵查卷五宗、被告三人當庭各書寫二十次之簽名
      等資料，及81年9 月18日協議書原本為鑑定資料不同，是
      陳虎生所為上述鑑定結果，自不能與之相提並論。被告等
      人徒以上揭陳虎生出具之筆跡鑑定報告書，辯稱：系爭協
      議書上被告三人之簽名並非真正云云，洵無可取。
    (九)又被告另辯稱：原告前於臺灣臺北地方法院93年度家訴字
      第1 號分割共有物等事件中，提出偽造先父仁愛路二樓房
      屋之「房屋贈與契約書」，主張仁愛路二樓房屋非先父遺
      產，幸未經法院所採信，而原告偽造該房屋贈與契約書並
      經檢察官提起公訴，臺灣高等法院已於97年8 月26日以96
      年度上訴字第3002號判決原告甲○○因行使偽造私文書，
      足以生損害於公眾及他人，處有期徒刑拾月，減為有期徒
      刑伍月在案。又原告提出之系爭協議書，業經被告等以發
      現新事證足認原告有偽造文書嫌疑再行告訴，經臺灣士林
      地方法院檢察署以97年度偵字第13676 號偵查結果，認原
      告所為係犯刑法第216 條、第210 條之行使偽造私文書罪
      嫌，惟因與95年度偵字第1370號偽造文書案件具有修正前
      刑法之連續犯關係，屬於裁判上一罪，而移送最高法院依
      法併予審理在案，足徵原告提出之系爭協議書係偽造，要
      無證據力云云，並提出臺灣高等法院96年度上訴字第3002
      號刑事判決、臺灣士林地方法院檢察署檢察官97年度偵字
      第13676 號併案意旨書、臺灣士林地方法院檢察署97年11
      月13日士檢清信97偵13676 字第34875 號函等件為證。惟
      查，原告涉犯偽造房屋贈與契約書部分，因原告不服而上
      訴於最高法院，上開刑事判決目前並未確定，尚不足確認
      原告有無涉犯此部分偽造文書之犯行。至被告以原告涉犯
      偽造系爭協議書而另行提起刑事告訴，經臺灣士林地方法
      院檢察署以97年度偵字第13676 號偵查結果，認原告此部
      分所為係犯刑法第21 6條、第210 條之行使偽造私文書罪
      嫌，而移送最高法院併案審理，然此係因與95年度偵字第
      1370號偽造文書案件具有刑法修正前之連續犯關係，屬裁
      判上一罪，為法律上之同一案件，故依法移送最高法院併
      案審理。然原告所涉此部分之偽造文書行為，既未經檢察
      官偵查終結而為起訴或不起訴處分，更未經法院判決確定
      ，自不得逕以該案業已移送最高法院併案審理，遽認系爭
      協議書為原告所偽造。是被告僅以原告所涉此部分之偽造
      文書罪嫌業經檢察官移送最高法院併案審理，遽予論斷系
      爭協議書應係原告所偽造云云，尚無足取。
    (十)末按，確定判決之既判力，固以訴訟標的經表現於主文判
      斷之事項為限，判決理由並無既判力。但法院於判決理由
      中，就訴訟標的以外當事人主張之重要爭點，本於當事人
      辯論之結果已為判斷時，其對此重要爭點所為之判斷，除
      有顯然違背法令之情形，或當事人已提出新訴訟資料，足
      以推翻原判斷之情形外，應解為在同一當事人就該重要爭
      點所提起之訴訟中，法院及當事人就該已經法院判斷之重
      要爭點法律關係，皆不得任作相反之判斷或主張，始符民
      事訴訟上之誠信原則。最高法院73年度臺上字第4062號、
      84年度臺上字第2530號、87年度臺上字第557 號、88年度
      臺上字第2230號判決意旨可資參照。查原告前於92年7 月
      28日曾對被告等人起訴請求履行協議事件，業經本院以93
      年度訴字第183 號判決原告勝訴，並經臺灣高等法院以94
      年度重上字第508 號判決、最高法院95年度臺上字第2131
      號裁定駁回上訴確定在案，詳如前述。被告雖於前案訴訟
      程序中辯稱：原告所提出之81年9 月18日協議書即系爭協
      議書並非真正云云，惟臺灣高等法院94年度重上字第508
      號民事判決已於判決理由內詳加認定系爭協議書為真正，
      嗣經被告等人不服而提起上訴後，亦經最高法院裁定駁回
      上訴確定在案等情無誤，業經本院依職權調閱上述民事事
      件卷宗查核無誤，亦與本院為相同之認定。是本件被告就
      此部分之事實，既未提出任何新訴訟資料足以推翻原確定
      判決理由之判斷，本院及被告等自不得任為相反判斷或主
      張，始符誠信原則。是被告等仍執陳詞而空言否認系爭協
      議書為真正之事實，洵屬無據。
    (十一)綜上，系爭協議書既屬真正，則原告主張兩造於81年9 月
      18日已簽立系爭協議書乙節，洵非無據，堪予認定。
  二系爭協議書既屬真正，被告等人已將系爭不動產（即學園商
    業大樓）出賣他人，並已辦妥所有權移轉登記，則原告本於
    系爭協議書之約定，各得向被告丙○○、丁○○、乙○○請
    求給付之金額為何？
    (一)查被告丙○○已於96年11月30日將如附表二所示系爭不動
      產即學園商業大樓之應有部分出賣給訴外人白陽泉，並於
      97年4 月17日辦妥所有權移轉登記。而被告丁○○亦於96
      年12月7 日將如附表三所示系爭不動產之應有部分出賣給
      訴外人夆典科技開發股份有限公司，並於97年5 月20日辦
      妥所有權移轉登記。被告乙○○則於96年12月20日將如附
      表四所示系爭不動產之應有部分出賣給訴外人夆典科技開
      發股份有限公司，並於97年4 月17日辦妥所有權移轉登記
      等事實，此為兩造所是認，並有房地買賣契約書、系爭土
      地及建物之登記謄本等在卷可佐，且經本院核閱無訛，堪
      信為真正。
    (二)兩造於81年9 月18日簽立之系爭協議書既屬真正，已如前
      述，而依系爭協議書之約定：「茲有學園商業大樓……等
      三處土地和房屋，內有丁○○、乙○○、丙○○、甲○○
      名義，皆為四人共有各1/4 ，如有出售時各分1/ 4。」等
      語，則被告丙○○、丁○○、乙○○既於上揭時間已將兩
      造共有系爭不動產之應有部分，分別出售予訴外人白陽泉
      、夆典科技開發股份有限公司，並均已辦妥所有權移轉登
      記，被告等人依約自應分別將其系爭不動產共有部分之出
      賣價金分配四分之一予原告。至被告等人雖另辯稱：系爭
      不動產之應有部分登記於被告等人名下，係兩造生父翁祿
      壽生前主導分配，並非不法移轉至被告等人名下，且系爭
      協議書之約定核與系爭不動產所有權登記情形不符，蓋系
      爭協議書記載兩造分配共有之比例為1/4 ，但因系爭房地
      實際上並非登記為丁○○、乙○○、丙○○、甲○○4 人
      名義，顯不符合所載分配比例之條件云云。惟查，系爭協
      議書係兩造就彼此兄弟間之財產為協定，其內容既係雙方
      協議之結果，自與各該財產原如何取得、分配及實際應屬
      何人所有無關。是兩造既於81年9 月18日簽立系爭協議書
      而重新分配系爭不動產即學園商業大樓之產權比例，則系
      爭不動產縱僅登記為被告丙○○、丁○○、乙○○等人所
      有，而未登記於原告名下，惟依系爭協議書之約定，原告
      仍有系爭不動產應有部分之1/4 ，而被告等人嗣已將系爭
      不動產出賣他人並已辦妥所有權移轉登記，則原告自得本
      於系爭協議書之約定，請求被告等人各給付系爭不動產應
      有部分之出賣價金四分之一，甚為明確。被告等人所辯此
      節亦屬無據，尚不足採。
    (三)原告本於系爭協議書之約定，得分別向被告等人請求履行
      之金額為何，茲分述如下：
      (1)被告丙○○已於96年11月30日將如附表二所示之系爭不
        動產出售，並於97年4 月17日辦之妥所有權移轉登記，
        所得買賣價金為15 9,12 0,000 元，扣除被告丙○○已
        繳納之土地增值稅9, 991,558元，計為149,128,442 元
        ，此有房地買賣契約書、臺北市稅捐稽徵處土地增值稅
        繳款書在卷可佐。則原告依系爭協議書之約定，請求被
        告丙○○給付原告系爭房地之出售價金四分之一即
        37,282,111元（計算式：〈159,120,000-9,991,558 〉
        ÷4 ＝37,282,110.5，元以下四捨五入），即屬有據。
      (2)被告丁○○已於96年12月7 日將如附表三所示之系爭不
        動產出售，並於97年5 月20日辦妥所有權移轉登記，買
        賣價金為211,60 0,000元（含房屋搬遷價差款10,000,0
        00元），則原告依系爭協議書之約定，請求被告丁○○
        給付系爭房地之出售價金四分之一即52,900,000元（計
        算式：211,60 0,000÷4 ＝52,900,000），亦屬有據。
      (3)被告乙○○已於96年12月20日將如附表四所示之系爭不
        動產出售，並於97年4 月17日辦妥所有權移轉登記，買
        賣價金為163,78 0,000元（含房屋搬遷價差款20,000,0
        00元），扣除被告乙○○已繳納之土地增值稅9,618,53
        9 元、房屋稅36,277元（被告乙○○誤算為39,682元，
        應予更正）、補繳地價稅42,853元、補繳房屋稅25,565
        元，合計應扣除9,723,234 元，故被告乙○○實際取得
        出賣價金為154,056,766 元，此有房地買賣契約書、臺
        北市稅捐稽徵處土地增值稅繳款書、房屋稅繳款書、支
        票影本等件在卷可佐。則原告依系爭協議書之約定，請
        求被告乙○○給付原告系爭房地之出售價金四分之一即
        38,514,192元（計算式：〈163,780,000-9,723,234 〉
        ÷4 ＝38,5 14,191.5 ，元以下四捨五入），自屬有據
        。至被告乙○○雖另辯稱：仲介費用90萬元應予扣除云
        云，惟被告乙○○對此既未舉證以實其說，尚難據以扣
        除仲介費用90萬元，故被告乙○○所辯此節自不足採，
        併此敘明。
    (四)至原告雖另請求被告丙○○、丁○○、乙○○各應給付自
      97年4 月1 日起至清償日止之法定遲延利息云云。惟按給
      付無確定期限者，債務人於債權人得請求給付時，經其催
      告而未為給付，自受催告時起，負遲延責任。遲延之債務
      ，以支付金錢為標的者，債權人得請求依法定利率計算之
      遲延利息，民法第299 條第2 項前段、第233 條第1 項前
      段分別定有明文。查原告本於系爭協議書之約定請求被告
      等人給付系爭房地即學園商業大樓之出售價金1/4 ，核此
      係屬無確定期限之債務，應自債務人即被告等人受催告時
      起始負遲延責任。而原告本係起訴請求被告等人應分別將
      系爭房地之所有權移轉登記為原告所有，惟其嗣於97年7
      月25日當庭變更訴之聲明，主張被告等人已將系爭房地出
      賣第三人並已辦妥所有權移轉登記，而請求被告等人應分
      別給付出售系爭房地價金之1/4 ，而被告等人均已當庭知
      悉此事，堪認被告等人係於97年7 月25日始受催告履行此
      項債務，惟被告等人既仍拒不給付，即應自此時負遲延責
      任。故被告等人均應自受催告之翌日即97年7 月26日起，
      方負有給付法定遲延利息之責任。是以原告主張被告等人
      應自97年4 月1 日起即應給付法定遲延利息，尚屬無據，
      附此敘明。
    (五)綜上所述，被告等人主張系爭協議書係屬偽造云云，洵無
      足取，從而原告本於系爭協議書之法律關係，分別請求被
      告丙○○給付37,282,111元、被告丁○○給付52,900,000
      元、被告乙○○給付38,514,192元，及均自受催告之翌日
      即97年7 月26日起至清償日止，按年息百分之五計算之利
      息，為有理由，應予准許。逾此部分之請求則無理由，應
      予駁回。
  三原告請求被告等人應給付自81年9 月19日起至97年9 月30日
    止，出租學園商業大樓房屋所收取之租金1/4部分：
    (一)原告雖本於系爭協議書之約定，請求被告等人應給付自81
      年9 月19日起至97年9 月30日止，出租學園商業大樓房屋
      所收取租金之1/4 云云，然依系爭協議書之約定為：「茲
      有學園商業大樓……等土地和房屋，內有丁○○、乙○○
      、丙○○、甲○○名義，皆為四人共有各1/4 ，如有…出
      租時房租各1/4 。」等語，是原告欲本於系爭協議書之約
      定，請求被告等人給付於上述期間所收取租金之1/4 ，仍
      以被告等人有將學園商業大樓房屋（以下簡稱系爭房屋）
      出租第三人，並已收取租金為必要。惟此已為被告等人所
      否認，並以上揭情詞置辯。故此應審究者係被告等人於上
      揭期間（即自81年9 月19日起至97年9 月30日止）有無將
      系爭房屋出租他人並收取租金？若有，其租賃期間及租金
      數額為何？茲分述如下：
    (二)按當事人主張有利於己之事實者，就其事實有舉證之責任
      ，民事訴訟法第277 條前段亦有明文。又主張法律關係存
      在之當事人，須就該法律關係發生所須具備之特別要件，
      負舉證責任。而租賃契約，係以當事人約定，一方以物租
      與他方使用收益，他方支付租金而成立。原告主張被告等
      人與第三人間就系爭房屋有租賃關係存在，並已收取租金
      ，惟此既為被告等人所否認，則原告即應就被告等人曾將
      系爭房屋租與第三人使用收益，第三人支付租金之事實，
      負舉證責任。再者，民事訴訟如係由原告主張權利者，應
      先由原告負舉證之責，若原告先不能舉證，以證實自己主
      張之事實為真實，則被告就其抗辯事實即令不能舉證，或
      其所舉證據尚有疵累，亦應駁回原告之請求，最高法院17
      年上字第917 號判例意旨可供參照。查原告雖主張被告就
      系爭房屋確有出租之事實，其中建號1444、4372（即地下
      室）全部作為出租停車場，對外收取租金；一樓全部則設
      有明湖市場，對外招商設攤、並出租予他人開設麵包店、
      香舖等；二樓則出租他人供開設彩煥科技公司、巨登文理
      補習班、巨登課後美國學校、奧爾兒童托育中心；三樓則
      出租他人供開設學園餐廳；四樓、五樓則出租與他人供一
      般住家用；六樓全部則作為出租套房出租，足見系爭房屋
      全部皆對外出租，並收取租金，故被告三人應按其自81年
      9 月19日至97年9 月30日止出租學園大樓房屋所收取之租
      金四分之一給付原告云云。惟此為被告等人所否認，並以
      上揭情詞置辯，則依舉證責任分配之原則，自應由原告對
      於上述租賃關係存在之事實負舉證責任，先予敘明。
    (三)原告雖主張被告等就系爭房屋確有出租，並收取租金之事
      實云云，並提出系爭學園大樓內部、外部使用照片多張、
      補習班資訊管理系統查詢資料、臺北市私立課後托育中心
      查詢資料、不動產地政士資訊系統查詢資料等件為證。惟
      上述照片至多僅足證明系爭學園大樓曾供作停車場、或為
      明湖市場、學園音樂教學中心、福慧地政士事務所、學園
      餐廳、巨登文理補習班、巨登課後美國學校、奧爾兒童托
      育中心、彩煥科技有限公司等占有使用之事實，尚難遽此
      認定被告等人有出租系爭房屋且已收取租金之事實。又衡
      諸常情，不動產遭人占有使用之原因甚多，可能出於無權
      占用、使用借貸或遭他人出租等原因；且縱認系爭房屋有
      出租他人使用之事實，然系爭房屋之所有權人除被告丙○○、丁○○、乙○○外，尚有其他共有人存在，系爭房屋
      亦可能係由其他共有人或第三人將系爭房屋出租予他人使
      用，已難僅憑系爭房屋有他人占有使用之事實，遽認被告
      等與第三人間就系爭房屋具有租賃之法律關係存在。況原
      告亦自承：「「（問：主張被告等有出租系爭不動產之事
      實，有無提出證據？）使用房屋之人都已經搬走，我也沒
      有辦法查證。」等語在卷（見本院97年8 月26日言詞辯論
      筆錄第1 頁）。是以原告既未提出被告等人有將系爭房屋
      出租他人使用及其租賃期間、租金數額等相關證據，已難
      僅憑原告之片面推測，遽予認定被告等人曾將系爭房屋出
      租予他人使用並收取租金。故原告僅空言主張被告於上述
      期間將系爭房屋全部出租他人使用並已收取租金，尚屬無
      據。
    (三)原告雖另主張被告丙○○於96年11月30日所簽訂之房地買
      賣契約書、被告乙○○於96年12月20日所簽訂之房地買賣
      契約書、及被告丁○○於96年12月7 日所簽訂之房地買賣
      契約書中皆有約定被告等人負有將系爭房屋內之住戶及使
      用人完成搬遷遷讓之義務，並各得領取搬遷費至少一千萬
      元，足證被告等就系爭房屋確有出租於他人並收取租金之
      事實云云。惟被告則以：買賣契約書中之不動產清冊及負
      責搬遷表，乃係為釐清各筆不動產應由共有人中之何人負
      責搬遷而製作，無法證明有原告所稱被告將系爭房屋出租
      他人收取租金之情事等語置辯。經查，被告有無將系爭房
      屋出租他人使用並收取租金，原告迄未舉證以實其說，故
      此部分之主張已難遽行採信，業如前述。又觀諸被告丙○○於96年11月30日與訴外人白陽泉所簽訂之房地買賣契約
      書第3 條第5 項約定：「第四期款：房地買賣總價款25％
      ，即三千九百七十八萬元整。於賣方（賣方負責遷讓之房
      屋，詳如不動產清冊及負責搬遷表- 丙○○）及其他共有
      人均使房屋內住戶及使用人完成搬遷且賣方點交房地時，
      以臺銀支票支付之。」第5 條約定：「標的物點交：買方
      於交付第一期款後三個月內，賣方應負責現住戶搬遷手續
      （詳如不動產清冊及負責搬遷表- 丙○○），並於第四期
      款時，負責點交房地予買方，如賣方無法於前述時間內清
      理，雙方同意依本約第九條第六項之規定辦理之。」第9
      條第6 項約定：「本買賣標的房屋產權係部分為區分所有
      ，部分為公同共有，雖各共有人均已分別界定各戶房屋搬
      遷負責人，惟任一房屋係兩人以上負責時，則為各自搬遷
      自己物品，或共同與承租人辦妥搬遷事宜。如有任一共有
      人無法完全搬遷時，應視同該共有人無法履行搬遷義務，
      賣方如有逾期每日賠償買方新臺幣一萬元整。」等語。另
      被告丁○○於96年12月7 日與訴外人夆典科技開發股份有
      限公司所簽訂之房地買賣契約書第3 條第5 項約定：「搬
      遷價產款：買方支付予賣方之房屋搬遷價差款，共計一千
      萬元整（賣方負責遷讓之房屋，詳如不動產清冊及負責搬
      遷表- 丁○○）。買方同意於賣方及其他共有人均使房屋
      內住戶及使用人完成搬遷且賣方點交房地時一次支付。」
      第9 條第6 項約定：「本買賣標的房屋產權係部分為區分
      所有，部分為公同共有，雖各共有人均已分別界定各戶房
      屋搬遷負責人，惟任一房屋係兩人以上負責時，則為各自
      搬遷自己物品，或共同與承租人辦妥搬遷事宜。如有任一
      共有人違約無法完全搬遷時，應視同該共有人違約，該共
      有人願無條件依違約規定辦理之，其他地主不負連帶違約
      責任。然買方得針對其他地主辦理解約，解約時，賣方應
      將已收價款全額退回買方，賣方不得要求任何補貼或已支
      付之房客之搬遷費補貼等事宜，買方亦應將已收取未使用
      之文件返還買方，雙方互負回復原狀之責任。」等語。再
      者，被告乙○○於96年12月20日與訴外人夆典科技開發股
      份有限公司所簽訂之房地買賣契約書第3 條第2 項第2款
      亦約定：「搬遷價差款：買方支付予賣方之房屋搬遷價差
      款，計新臺幣貳仟萬元整（賣方負責遷讓之房屋詳如不動
      產清冊及負責搬遷表- 乙○○）。買方同意於賣方負責搬
      遷表- 乙○○完成搬遷且其他共有人均完成點交房地時一
      次支付。（1275、1276、1277建號建物，（下稱建物二樓
      ），由乙○○及丙○○兩人共同負責搬遷）。」第9 條第
      5 項約定：「本買賣標的房屋產權係部分為區分所有，部
      分為公同共有，各共有人均已分別界定各戶房屋搬遷負責
      人。如本約賣方無法按不動產清冊及負責搬遷表- 乙○○
      履行搬遷時，應視賣方無法履行搬遷義務，賣方逾期且補
      償房屋內住戶及使用人之款項不超過本約之搬遷補償價差
      款時，買方得代位辦理之，如超出時，買方得與賣方協議
      或解約之。」等語，此有系爭不動產之房地買賣契約書3
      份在卷可憑。足認上述房地買賣契約書中之約款，乃系爭
      不動產之買受人為使被告等人即出賣人能如期順利將系爭
      房屋騰空點交給買受人占有使用所為之約定，而所附「不
      動產清冊及負責搬遷表」則為釐清各筆不動產應由共有人
      中之何人負責搬遷而製作，已難據此作為被告等人有將系
      爭建物出租他人使用並收取租金之證明。
    (四)再者，原告雖主張被告等人依土地法第97條第1 項、第14
      8 條、土地法施行法第25條、平均地權條例第16條之規定
      ，按土地及其建築物申報總價額年息百分之十計算；系爭
      臺北市○○區○○段二小段26-1地號之土地，面積為1,58
      5 平方公尺，以96年申報地價每平方公尺為38,400元計，
      按上開法條之規定，並以持份比例計算，原告及被告每年
      所可收取之租金至少為4,422,784 元，則原告每年應可分
      得1,105,696 元之租金收益【計算式為：1,585 ×38,400
      ×（4931/21000＋5359/21000＋4970/21000）×0.1 ×1/
      4 ＝1,105,696 】。則自81年9 月19日至97年9 月30日止
      ，合計為17,724,458元【計算式為：1,585 ×38,400×（
      16＋11/365）＝17,724,458】。然此等金額卻遭被告三人
      朋分，被告依約自應各給付原告5,908,152 元 (計算式為
      ：17,72 4,458 ÷3 ＝5,908,152)云云。此外，原告自行
      委請台灣大華不動產估價師聯合事務所對於系爭房屋之租
      金行情進行估價，估價結果認系爭房屋自81年度起至97年
      度止，評估原告持有系爭房屋部分之年租金總額為64,352
      ,150 元 ，亦有台灣大華不動產估價師聯合事務所估價報
      告書在卷可佐。惟查，上揭土地法第97條規定乃係用以規
      範城市地方房屋或基地之租金最高限額之規定，或於不當
      得利或侵權行為事件中，在無權占用他人之不動產之場合
      ，作為計算返還相當於租金之使用利益或損害額之計算基
      礎。而上揭估價報告書亦僅係評估系爭房屋於價格日期當
      時（即每年9 月30日）不動產市場下之合理租金數額。凡
      此資料皆無法用以證明被告等人有自81年9 月19日起至97
      年9 月30止，將系爭房屋出租他人使用並收取租金之事實
      ，併此敘明。
    (五)綜核上情，原告僅空言主張被告等人曾自81年9 月19日起
      至97年9 月30日止將系爭房屋出租他人使用並收取租金云
      云，惟其迄未提出被告等人有將系爭房屋出租他人使用之
      具體證據，諸如租賃契約書或收款證明等相關資料作為佐
      證，則被告有無將學園商業大樓出租他人使用，各該建物
      之承租人、租賃期間及租金數額等事實皆屬不明，自難僅
      以原告之片面推測及卷附照片等資料，遽認被告等人有將
      系爭房屋出租他人使用並收取租金之事實，更無從據以算
      定被告等人已收取租金之數額。是原告主張被告等人於上
      揭期間有將系爭房屋出租他人使用並收取租金，既未舉證
      以實其說，則原告請求被告等人應給付自81年9 月19日起
      至97年9 月30日止，出租學園商業大樓房屋所收取之租金
      1/4，洵屬無據，應予駁回。
七、綜上所述，原告依系爭協議書之法律關係，分別請求被告丙○○給付37,282,111元、被告丁○○給付52,900,000元、被
    告乙○○給付38,514,192元，及均自受催告之翌日即97 年7
    月26日起至清償日止，按年息百分之五計算之利息，為有理
    由，應予准許；逾此部分之請求則無理由，均應予駁回。本
    件兩造均聲明願供擔保准為假執行及免為假執行，原告勝訴
    部分，自應酌定擔保金分別准許之。原告其餘敗訴部分所為
    假執行之聲請，均因訴之駁回而失所依據，皆應駁回之。
八、本件判決之基礎已臻明確，兩造其餘攻擊防禦方法及訴訟資
    料，經核與判決結果不生影響，自無逐一論駁之必要，附此
    敘明。
九、據上論結，本件原告之訴為一部有理由、一部無理由，依民
    事訴訟法第79條、第85條第1 項但書、第390 條第2 項、第
    392 條第2 項，判決如主文。
中    華    民    國    98    年    2     月    23    日
                  家事法庭法  官  陳章榮
以上正本係照原本作成。
如對本判決上訴，須於判決送達後20日內向本院提出上訴狀。
中    華    民    國    98    年    2     月    23    日
                          書記官  張竣閔


司法院資訊處製作；財團法人民間司法改革基金會備份。
